臺灣臺中地方法院刑事判決　　　　　　　96年度易字第4965號
公　訴　人　臺灣臺中地方法院檢察署檢察官
被　　　告　甲○○
　　　　　　　　　　(現於臺灣臺中戒治所強制戒治中)
上列被告因侵占案件，經檢察官提起公訴（96年度偵字第4835號
），本院判決如下：
    主    文
甲○○無罪。
    理    由
一、公訴意旨略以：被告甲○○為鈽凡企業有限公司（下稱鈽凡
    公司）負責人，鈽凡公司於民國九十五年七月二十四日，以
    動產擔保交易附條件買賣之方式，向和潤企業股份有限公司
    （下稱和潤公司），購買車牌號碼六四二七─NA號自用小客
    車，鈽凡公司為動產擔保交易之債務人，甲○○則為動產擔
    保交易債務之連帶保證人。雙方約定分期付款，自九十五年
    九月五日起至九十九年八月五日止，每月攤還一次，每次償
    還本息新臺幣（下同）一萬四千六百四十八元，分四十八期
    給付，分期付款價金總額為七十萬三千一百零四元，標的物
    停放地點為臺中市北屯區○○○路九三號一樓。在價金未付
    清之前，標的物僅得依約占有使用，所有權仍屬和潤公司。
    詎鈽凡公司自九十五年十一月五日第三期起即未付款，並將
    上開汽車遷移他處，而未停放在上開約定停放地，致和潤公
    司追索無著而受有損害，甲○○既為鈽凡公司之負責人，基
    於職務之便，意圖為自己不法之所有，任意遷移並藏匿該車
    ，予以侵占入己，該自小客車從此不知去向，致和潤公司追
    索無著，受有損害，因認被告涉犯刑法第三百三十五條第一
    項之侵占罪嫌云云。
二、按犯罪事實應依證據認定之，無證據不得認定犯罪事實；不
    能證明被告犯罪或其行為不罰者，應諭知無罪之判決，刑事
    訴訟法第一百五十四條第二項、第三百零一條第一項分別定
    有明文。又告訴人之告訴，係以使被告受刑事追訴為目的，
    是其陳述是否與事實相符，仍應調查其他證據以資審認。且
    事實之認定，應憑證據，如未能發現相當證據，或證據不足
    以證明，自不能以推測或擬制之方法，以為裁判基礎。且認
    定犯罪事實所憑之證據，雖不以直接證據為限，間接證據亦
    包括在內；然而無論直接或間接證據，其為訴訟上之證明，
    須於通常一般之人均不致有所懷疑，而得確信其為真實之程
    度者，始得據為有罪之認定，最高法院五十二年臺上字第一
    三○○號、四十年臺上字第八六號及七十六年臺上字第四九
    八六號分別著有判例可資參照。又刑事訴訟法第一百六十一
    條已於九十一年二月八日修正公布，修正後同條第一項規定
    ：檢察官就被告犯罪事實，應負舉證責任，並指出證明之方
    法。因此，檢察官對於起訴之犯罪事實，應負提出證據及說
    服之實質舉證責任。倘其所提出之證據，不足為被告有罪之
    積極證明，或其闡明之證明方法，無從說服法官以形成被告
    有罪之心證，基於無罪推定之原則，自應為被告無罪判決之
    諭知（最高法院九十二年臺上字第一二八號判例意旨參照）
    。再者，又刑法上之侵占罪，以意圖為自己或第三人不法之
    所有，而擅自處分自己持有之他人所有物，即變更持有之意
    為不法所有之意，為其構成要件，即刑法上侵占罪，須持有
    人變易其原來之持有意思而為不法所有之意思，始能成立，
    如僅將持有物延不交還或有其他原因致一時未能交還，既缺
    乏主觀要件，即難遽以該罪相繩 (最高法院四十一年臺非字
    第五七號、二十三年上字第一九一五號、六十八年臺上字第
    三一四六號判例意參照)。
三、本件公訴人認被告甲○○涉有上開侵占罪嫌，係以上開車
    輛係附條件買賣之標的物，在價金未全部付清之前，標的物
    僅得依約占有使用，標的物所有權仍屬告訴人；債務人對於
    上開分期付款之每1期價金，如有未依約訂繳納時，告訴人
    得取回上開標的物車輛；標的物停放地點為臺中市北屯區○
    ○○路九三號一樓鈽凡公司所在地，有被告與告訴人簽訂之
    動產擔保交易附條件買賣契約書在卷足憑。是被告對於上開
    標的物車輛所有權，在價金未全部付清之前仍屬告訴人所有
    之事實，顯已知情。被告係鈽凡公司之負責人，亦為該車
    動產擔保交易債務之連帶保證人，對於該車自應負起善良管
    理人之保管注意義務，此觀諸被告與告訴人簽訂之動產擔保
    交易附條件買賣契約書第十一條規定即明。且該車平常係由
    被告所保管使用等情，業據被告於偵查中坦承不諱。惟該車
    現已不知去向，業據告訴代理人張凌峰於偵查中指訴明確，
    復有和潤公司應收展期餘額表、訪視委託書、郵局存證信函
    等附卷可稽等為其論據。
四、訊據被告甲○○對其為鈽凡公司負責人，鈽凡公司於九十五
    年七月二十四日，以動產擔保交易附條件買賣之方式，向和
    潤公司，購買車牌號碼六四二七─NA號自用小客車，鈽凡公
    司為動產擔保交易之債務人，甲○○則為動產擔保交易債務
    之連帶保證人。雙方約定分期付款，自九十五年九月五日起
    至九十九年八月五日止，每月攤還一次，每次償還本息一萬
    四千六百四十八元，分四十八期給付，分期付款價金總額為
    七十萬三千一百零四元，標的物停放地點為臺中市北屯區○
    ○○路九三號一樓等事實坦承不諱，惟堅決否認有何侵占之
    不法所有意圖，辯稱略以：伊代表公司向告訴人購車時，有
    付頭期款十萬元，並開了二張支票予告訴人用以支付前四期
    分期款。嗣伊於九十六年一月八日意外為警查獲而入監，當
    時車子還停在臺中縣潭子鄉○○○路伊住家附近之路邊。伊
    並未發現車子不見，且伊最後一次使用車子之時間為九十六
    年一月初，直至伊入監前車子都還在，伊並未侵占該車等語
    。經查，被告係因施用毒品案件，經本院於九十五年十月二
    十六日以九十五年度毒聲字第一二六一號裁定送入勒戒處所
    觀察勒戒，嗣於九十六年一月八日即送入臺灣臺中看守所附
    設觀察勒戒處所觀察勒戒，嗣經評定認有繼續施用毒品傾向
    ，再經本院於九十六年三月六日以九十六年度毒聲字第二五
    五號裁定令入戒治處所強制戒治確定，於同年四月十七日解
    送臺灣臺中戒治所強制戒治迄今，有上開刑事裁定、臺灣高
    等法院在監在押全國紀錄表、臺灣高等法院被告前案紀錄表
    各一份在卷可憑。又系爭車輛迄今仍登記在鈽凡公司名下，
    亦有車號查詢汽車車籍表一份在卷可按。是被告所辯尚非全
    屬虛詞。此外，復查無其他積極事證足認被告有何處分系爭
    車輛之客觀事實，揆諸首開說明，自難僅因被告未依約付款
    ，亦未歸還系爭車輛，即遽認被告有何意圖為自己不法所有
    之侵占犯行，本件應純屬民事糾葛，既不能證明被告犯罪，
    即應為其無罪之諭知，以免冤抑。
據上論斷，應依刑事訴訟法第三百零一條第一項，判決如主文。
中　　華　　民　　國　　96　　年　　11　　月　　30　　日
                       臺灣臺中地方法院刑事第十庭
                           審判長法  官  賴妙雲
                                 法  官  黃炫中
                                 法  官  江奇峰
上正本證明與原本無異。
如不服本判決，應於送達後十日內向本院提出上訴狀（須附繕本
），上訴於臺灣高等法院臺中分院。
上訴書如未敘述理由，應於上訴期間屆滿後20日內補提理由書於
本院。
                                 書記官  江慧貞
中　　華　　民　　國　　96　　年　　11　　月　　30　　日
